臺灣高等法院高雄分院刑事判決　　　　　九十一年度上訴字第一七三九號
　　上　訴　人
　　即　被　告　乙○○
　　指定辯護人　本院公設辯護人　孫妙岑
右上訴人因傷害致重傷案件，不服臺灣澎湖地方法院九十一年度自字第二號中華民國
九十一年十月三日第一審判決，提起上訴，本院判決如左：
      主      文
原判決撤銷。
乙○○傷害人之身體，處有期徒刑貳年。
      事      實
一、乙○○係澎湖縣馬公市○○路二十一號五樓海洋之星ＫＴＶ服務生（即俗稱「少
    爺」），該店女服務生（即俗稱「公主」）花名「小潔」者為其女友，民國（下
    同）九十一年二月二十二日晚上十一時許，甲○○、林永發與另二位軍中同袍，
    因欲歡送其中一人即將退伍，到該ＫＴＶ廂房飲酒作樂，由甲○○請客，並邀「
    小潔」坐，因乙○○認識林永發，店中另一少爺亦認識甲○○，乙○○即與另
    一名少爺偶會進入廂房向甲○○等人敬酒，席間，甲○○與「小潔」大玩猜拳罰
    酒脫衣遊戲，至翌日（二十三）日凌晨四時許，「小潔」因輸拳上身衣服已全部
    脫光，乙○○見狀，醋意大發，於敬酒時，竟摔酒杯臉露不悅而衝出廂房，林永
    發即尾隨出去問明緣由，方知「小潔」係乙○○女友，旋甲○○亦走出廂房，三
    人進入電梯，甲○○不滿乙○○之服務態度，於電梯內即出拳毆打乙○○，經林
    永發架開，旋電梯到達一樓，乙○○走出電梯，甲○○亦緊跟其後，乙○○竟萌
    普通傷害之犯意，跑到屋外停放之其機車踏板上，取出置放其上不知何人所有
    之西瓜刀一把，於客觀上足以預見持刀砍人可能致人重傷之情形下，仍回身在該
    棟樓房騎樓下朝甲○○身體揮砍一刀，甲○○一時情急，舉其左手抵擋，致左手
    前臂受切割傷，併橈神經正中神經及橈動脈及橈尺骨骨折及多處肌腱斷裂，經手
    術復健後，目前左手機能僅小指頭不能彎曲，其他四指已能舒展，而未達毀敗之
    重傷害程度，乙○○出手後發現結果出乎意料之外，呆立當場，旋即將西瓜刀藏
    放於該棟樓房二樓內，嗣經警據報後予以起出扣押。
二、案經被害人甲○○向台灣澎湖地方法院提起自訴。
      理      由
一、訊據上訴人即被告乙○○對於右開因見女友「小潔」與自訴人甲○○划拳脫光上
    身，醋意大發，摔酒杯洩恨，在電梯內被自訴人毆打，到一樓走出電梯自訴人又
    緊跟其後，乃持西瓜刀砍傷自訴人左手臂之事實，坦承不諱，且據自訴人陳述在
    卷，並經證人林永發證述屬實，復有國軍澎湖醫院病歷資料、該院九十一年七月
    三十日（九十一）校附醫祕字第九一００二０三五六一號函、現場照片附卷可稽
    ，又有扣案之西瓜刀一把足資佐證，被告此部分自白核與事實相符，自堪採信。
    被告雖矢口否認有傷害之犯意，辯稱：自訴人在電梯內對伊攻擊，走出電梯後，
    又緊跟著伊，伊剛好踩到一支西瓜刀，乃撿起作勢欲嚇唬自訴人，不意自訴人反
    應太快以手來擋，致左手臂被砍傷云云，然查：
    (一)被告於自訴人敬酒時，即摔酒杯在先，旋在電梯內又遭自訴人毆打，經證人林
      永發架開，出電梯後，自訴人猶緊跟被告之後，此為被告、自訴人及證人林永
      發於本院審理時供述一致，顯見當時被告與自訴人間已有衝突，參諸被告在警
      訊中自承：出電梯後忍耐不住，見機車上有一把刀即取拿作勢揮砍，果引起被
      害人出手抵擋乙節，依當時情況，被告既對自訴人不滿，懷有敵意，又遭自訴
      人毆打，憤恨難免，顯有持刀攻擊之犯意甚明，更足以認定被告絕非僅是威嚇
      自訴人而已；何況被告一刀砍下，自訴人隨即手骨、肌腱、動脈、神經斷裂（
      詳前開國軍澎湖醫院診斷證明書及自訴人受傷照片各一紙），足見被告揮刀時
      應有傷害之意思，故被告所辯並無傷害犯意云云，無足採信。自訴人對被告持
      刀揮砍成傷雖認為被告當時有殺人犯意云云，然被告揮刀砍傷自訴人手臂一刀
      時，緊隨在後之證人林永發並未勸阻，被告已主動停止繼續實施攻擊行為之事
      實，業據自訴人、被告、林永發供證一致，準此，被告之持刀攻擊若果真有致
      自訴人於死之意思，自可於自訴人喪失抵抗能力後再次攻擊，被告卻未為之，
      已難確信被告有殺人犯意，況自訴人傷勢在左手臂，尚無具體事證足證被告有
      朝被害人要害部位揮砍情事。再者，自訴人亦陳明被告揮刀後，隨即呆立當場
      等語，足見被告依據揮刀時手部感覺，已得悉自訴人手骨遭到砍斷，因而認事
      態嚴重而甚感錯愕；此外，自訴人手臂部位之傷勢係因自己舉手阻擋而成，尚
      無證據足證被告揮砍目標即係針對斷其一肢之故意而為，亦難認定被告主觀上
      有重傷犯意。準此，被告應無使自訴人重傷或死亡之意思，被告僅具備普通傷
      害犯意，至為明灼，自訴人認被告有殺人之犯意，容有誤會。
    (二)自訴人遭被告持刀砍傷後，先送往國軍澎湖醫院急救，診斷為「左手前臂切割
      傷併橈神經正中神經及橈動脈及橈尺骨骨折及多處肌腱斷裂、未完全性截肢」
      後，搭乘直昇機後送台大醫院急救，經台大醫院認為「自訴人左手前臂受傷近
      乎完全截肢」，而歷經兩次手術治療後於同年三月六日出院等情，分別有國軍
      澎湖醫院診斷證明書、台大醫院前函在卷可查。而自訴人出院前之護理紀錄記
      載：「一至五指可動」等字樣。嗣於自訴人出院後，根據本件刑事附帶民事訴
      訟卷內自訴人就診紀錄顯示，自訴人又於同年七月五日至台大醫院追蹤治療，
      雖該院於同月底以前述函件函覆原審表示：「自訴人遭受傷害甚為嚴重，目前
      已達毀敗一肢機能之程度」等語，惟據被告供稱：伊曾見自訴人騎機車，且騎
      得很快，其右手可以剎前輪、左手剎右輪，並未影響其駕駛機動車輛之能力，
      應未達毀敗機能之重傷害程度云云；自訴人對其左手傷害復原之情形，於原審
      亦陳稱：「目前手腕不能夠彎曲，手指大約可以做三公分的彎曲，無法握住像
      鋁箔包或鋁罐等之飲料，也不可能用力」等語，於本院審理時復稱：伊左手小
      指不能舒展，其餘四指可以彎曲，但握提東西較無力，且會痛，伊可以騎機車
      ，但是用右手剎車，目前仍在復健中等語，並經本院勘驗其左手各指頭之彎曲
      情形確如其所陳無異。而按刑法第十條第四項第四款所指毀敗一肢以上之機能
      ，係指肢體因傷害之結果，完全喪失其效用者而言，初不以驗斷時之狀況如何
      為標準，如經過相當之診治而能回復原狀，或雖不能回復原狀，而僅祗減衰其
      機能者，並非已達全部喪失效用之程度，即與該條款所定重傷之條件不合，最
      高法院著有二十二年上字第一四二號及二十八年上字第一０九八號判例可資參
      照。查自訴人經復健後，其左手除小指不能彎曲，其他四指已能舒展，雖握物
      較為無力，但尚在復健中，究非已達全部喪失效用之程度，揆諸前揭判例，即
      不能認定已達重傷害之程度，台大醫院上開函覆意旨所云已達毀敗一肢機能之
      程度，本院不予採擇。
    (三)被告對於傷害自訴人所用西瓜刀之來源，於事發當日警訊時供稱：「正好在大
      門口的機車上有看到一把西瓜刀」等語；於原審及本院審理時則改口稱：「我
      跑到機車旁正好被我踩到一把刀」等語，前後所供不一，應非真實，對此當時
      緊跟在被告後面之自訴人則堅指：「我是看見被告跑到車上拿西瓜刀」等語，
      參酌當時被告即遭拳毆，又緊跟其後，顯然尚不罷休，於此緊張狀態度，現場
      竟適時留存有西瓜刀在地上，而被告竟於匆忙之間尚有餘裕將之拾起，顯與常
      情不符，被告對該西瓜刀先前置放之地點應早已知悉，其謂西瓜刀係其在地上
      踩到撿起云云，應非真實，故該西瓜刀應如自訴人所述為被告原即置放在其機
      車踏板之物，已堪認定，而該西瓜刀究屬何人所有，因被告否認係其所有，
      又無確切之證據證明係屬被告所有，自應認該西瓜刀係屬不詳姓名人所有。
    (四)綜上所述，被告所辯並無傷害之犯意云云，要屬卸責之詞，不足採信，其犯行
      洵堪認定。
二、核被告所為，係犯刑法第二百七十七條第一項之普通傷害罪，自訴人以同一基本
    事實，對被告以殺人未遂罪提起自訴，尚有誤會，法院不受其見解之拘束。原審
    予以論罪科刑，固非無見。然查(一)本件犯行之起因，係自訴人找被告之女友「小
    潔」坐，大玩划拳脫衣遊戲，「小潔」因輸拳上身全部脫光，使被告醋意大發
    ，摔酒杯以示不滿，自訴人則不滿被告態度，拳毆被告，並緊跟在被告之後，不
    善甘休，致使被告萌持刀傷害自訴人之犯意，已如前述，乃原審因被告、自訴人
    及證人林永發之前均避不談划拳脫衣之事，故就此事實並未載述，致事實有欠明
    瞭，已有未洽。(二)再被告傷害行為，並未致重傷害之程度，原審依傷害致重傷害
    罪論處，亦有違誤。(三)又扣案之西瓜刀一把，並非違禁物，又無證據證明係被告
    所有，原審諭知沒收，亦有未合。被告上訴否認其有傷害之犯意，雖無理由，惟
    其指摘原判決依傷害致重傷罪論處為不當，則非無理由，且原判決併有其他可議
    之處，即屬無可維持，應由本院將原判決撤銷；審酌被告於本案犯行時，於九十
    年間尚有一次竊盜犯行，被判處有期徒刑三月，於本案原審審理中始易科罰金執
    行完畢（不構成累犯），足見其素行不佳，又其無故在其機車上藏放西瓜刀一把
    ，對公眾安全顯有重大危害，本案起因係不滿自訴人與被告女友划拳，使其女友
    脫光上身，又遭自訴人毆打，自訴人並緊跟不捨，被告始憤而觸犯刑章，自訴人
    現年僅二十一歲，受此重創，日後人生勢必改觀，須長久面對自己殘疾所帶來之
    缺陷與不便等情狀，爰予科處被告有期徒刑貳年，扣案之西瓜刀因無證據證明係
    被告所有，且非違禁物，故不予宣告沒收，附此明。
據上論斷，應依刑事訴訟法第三百六十九條第一項前段、第三百六十四條、第三百四
十三條、第二百九十九條第一項前段，刑法第二百七十七條第一項，罰金罰鍰提高標
準條例第一條前段，判決如主文。
中    華    民    國     九十一     年      十二      月       十       日
                              臺灣高等法院高雄分院刑事第四庭
                                  審判長法官  蕭權閔
                                        法官  李嘉興
                                        法官  陳吉雄
右正本證明與原本無異。
自訴人如不服本判決應於收受本判決後十日內向本院提出上訴書狀，其未述上訴理
由者，並得於提起上訴後十日內向本院補提理由書狀（均須按他造當事人之人數附繕
本)「切勿逕送上級法院」。
被告不得上訴。
                                      書記官  黎  珍
中    華    民    國     九十一     年      十二      月       十二     日
附錄：本判決論罪科刑法條：
刑法第二百七十七條第一項
傷害人之身體或健康者，處三年以下有期徒刑，拘役或一千元以下罰金。
                                                                   Ａ
